【裁判字號】    99,台上,2591
【裁判日期】    990429
【裁判案由】    違反商業會計法
【裁判全文】
最高法院刑事判決            九十九年度台上字第二五九一號
上  訴  人  甲○○
上列上訴人因違反商業會計法案件，不服台灣高等法院台中分院
中華民國九十九年一月十三日第二審判決（九十八年度上訴字第
一八七九號，起訴案號：台灣台中地方法院檢察署九十四年度核
退偵字第一三八號、九十五年度偵字第一四二００號），提起上
訴，本院判決如下：
    主  文
上訴駁回。
    理  由
按刑事訴訟法第三百七十七條規定，上訴於第三審法院，非以判
決違背法令為理由，不得為之。是提起第三審上訴，應以原判決
違背法令為理由，係屬法定要件。如果上訴理由書狀並未依據卷
內訴訟資料，具體指摘原判決不適用何種法則或如何適用不當，
或所指摘原判決違法情事，顯與法律規定得為第三審上訴理由之
違法情形，不相適合時，均應認其上訴為違背法律上之程式，予
以駁回。又裁判上一罪案件之一部分得提起第三審上訴，其他部
分雖不得上訴，依審判不可分原則，第三審法院亦應併予審判，
但以得上訴部分之上訴合法為前提，如該部分上訴為不合法，第
三審法院既應從程序上予以駁回，而無從為實體上判決，對於他
部分自無從適用審判不可分原則，併為實體上審判。本件原判決
維持第一審依想像競合犯關係從一重論處上訴人甲○○幫助犯連
續商業負責人，以明知為不實之事項，而填製會計憑證罪刑之判
決，駁回其在第二審之上訴，已詳敘認定犯罪事實所憑之證據及
其認定之理由，並對上訴人所辯各節，如何不足採信，均已依據
卷內資料，詳予指駁及說明，從形式上觀察，並無任何違背法令
之處。而上訴人於原審並未聲請傳訊證人洪永隆、廖樹金、廖樹
煌、陳振輝、賴大權以及銀行、稅捐處之經辦人員，原審以事證
明確，未依職權為無益之調查，自無違法可言。其餘上訴意旨，
對於原判決究竟如何違背法令，未依卷內資料為具體指摘，徒稱
其雖擔任材茂有限公司之名義負責人，但未參與公司之營業，該
公司開立不實發票之事，與其無關云云，而為事實之爭辯，並對
原審採證認事之職權行使，任意爭執，殊非適法之第三審上訴理
由，其該部分上訴自屬違背法律上之程式，應予駁回。至上訴人
所犯與前述違反商業會計法部分有想像競合犯關係之稅捐稽徵法
第四十三條第一項之幫助納稅義務人以詐術逃漏稅捐罪部分，其
最重本刑為有期徒刑三年，核屬刑事訴訟法第三百七十六條第一
款所列不得上訴於第三審法院之案件。得上訴之違反商業會計法
部分之上訴既非合法，依上說明，本院自無從依審判不可分原則
，就幫助詐術逃漏稅捐罪部分，併為實體上之審判，該部分上訴
自屬法律上不應准許，應併予駁回。
據上論結，應依刑事訴訟法第三百九十五條前段，判決如主文。
中    華    民    國  九十九  年    四    月  二十九  日
                      最高法院刑事第十一庭
                          審判長法官  石  木  欽
                                法官  洪  佳  濱
                                法官  韓  金  秀
                                法官  段  景  榕
                                法官  周  煙  平
本件正本證明與原本無異
                                      書  記  官
中    華    民    國  九十九  年    五    月    三    日
                                                      V

司法院資訊處製作；財團法人民間司法改革基金會備份。
